【裁判字號】    94,上訴,1115
【裁判日期】    950119
【裁判案由】    竊盜等
【裁判全文】
臺灣高等法院臺南分院刑事判決        94年度上訴字第1115號
上  訴  人  臺灣嘉義地方法院檢察署檢察官
上  訴  人
即  被  告  子○○
選任辯護人  黃曜春  律師
上  訴  人
即  被  告  己○○
選任辯護人  蔡碧仲律師
            陳惠如律師
上  訴  人
即  被  告  乙○○
選任辯護人  林彥百律師
上  訴  人
即  被  告  丁○○
            癸○○
            壬○○
                      號
            辛○○
            戊○○
            庚○○
上列上訴人因被告竊盜等案件，不服臺灣嘉義地方法院九十三年
訴字第四八○號中華民國九十四年九月十四日第一審判決（起訴
案號：臺灣嘉義地方法院檢察署九十三年偵字第一○三五號），
提起上訴，本院判決如下：
    主  文
原判決關於壬○○、辛○○、戊○○、庚○○、癸○○部分，均
撤銷。
壬○○、辛○○、戊○○、庚○○、癸○○共同連續竊盜，壬○○，累犯，處有期徒刑柒月；辛○○、戊○○、庚○○、癸○○
各處有期徒刑參月；其中辛○○、戊○○、庚○○、癸○○所處
有期徒刑，如易科罰金，均以參佰元折算壹日。扣案無線電手機
貳支，均沒收之。
其他上訴駁回（即被告子○○、己○○、乙○○及丁○○，共同
連續竊盜部分）。
    事  實
一、丁○○前因竊盜案件，經台灣高雄地方法院於民國（下同）
    九十年五月廿四日，以八十九年訴字第二五四六號判處有期
    徒刑一年確定，並於九十一年二月十五日執行完畢。又壬○○前因竊盜等案，經台灣高等法院高雄分院以八十九年上易
    字七號判處有期徒刑八月確定，於九十一年一月廿日縮刑期
    滿執行完畢。
二、緣子○○經友人介紹，佯為丙○○追討遭他人占用土地，於
    九十二年二月六日，而與丙○○簽訂協議書，丙○○同意將
    其坐落嘉義縣番路鄉○○○段轆子腳小段四六、六四、六四
    之五地號土地（協議書誤為同小段六四之四地號，該土地為
    第三人呂美珠所有），借與子○○使用，約定期間，自九十
    二年二月一日至九十五年一月卅一日止。詎子○○取得前揭
    丙○○土地管理權後，竟與己○○、乙○○謀議，盜取前揭
    丙○○土地及相鄰台灣糖業股份有限公司砂糖事業部南靖糖
    廠（下稱南靖糖廠）所管理牛埔子農場（下稱牛埔子農場）
    土石，三人即共同基於意圖為自己不法所有之概括犯意，僱
    用挖土機及大貨車司機，連續盜採前揭丙○○土地及牛埔子
    農場第廿耕區（下稱第廿耕區，坐落前揭轆子腳小段六○、
    六三地號土地）土石，期間並由己○○虛設百藝企業社（辦
    公室設於嘉義縣水上鄉忠和村中庄六六七號子○○住處）之
    鐵皮屋及土石堆置場，由乙○○佯在前揭丙○○土地上，栽
    植鳳梨，以為掩飾。嗣於九十二年八月六日，經牛埔子農場
    管理技術員甲○○，發現第廿耕區遭盜採六七五○‧○九立
    方公尺土石（計有三處，分別為一七二八、四○六二‧二四
    及九五九‧八五立方公尺，詳如附表編號一所示），報警處
    理；而乙○○在前揭盜採期間，於九十二年十月間，又以每
    月薪資新台幣（下同）三萬元代價，僱用具有同上概括犯意
    聯絡丁○○，參加盜採土石，負責現場管理，再於九十二年
    十二月初至同月中旬間，陸續僱用知情壬○○及辛○○，壬○○及辛○○二人，亦基於共同竊盜犯意，在前揭丙○○土
    地內，操作挖土機挖取土石，且僱用知情庚○○、戊○○及
    癸○○，渠等三人，亦基於共同竊盜犯意，分別駕駛無號牌
    、八Ｒ─八三九號及八Ｒ─九三○號營業大貨車，在前揭丙○○土地內載運土石。嗣經丙○○發覺有異，乃報警調查，
    旋於九十二年十二月廿三日下午五時許，在前揭丙○○土地
    現場，經警查獲乙○○及丁○○，分持乙○○所有無線電手
    機各一支，指揮知情壬○○、辛○○，及戊○○、庚○○、
    癸○○等人，或操作挖土機挖取土石，或駕駛大貨車載運土
    石，並扣得前揭無線電手機二支，並發現丙○○前揭土地遭
    盜採土石共五處（面積各為三○四五、七五九○、二九三○
    、二一八三及七三七三平方公尺，深度不一，鄰近牛埔子農
    場第二十耕區處，最深處可達六‧五公尺，其他較淺處，亦
    約有一至二公尺，詳如附表編號二所示）。詎子○○、己○○、乙○○及丁○○不知悔悟，又基於同上概括犯意聯絡，
    於九十三年一月中旬起，至九十三年一月廿八日止，又僱用
    上揭知情挖土機及大貨車司機，多次盜採牛埔子農場第十七
    耕區（下稱第十七耕區，坐落前揭轆子腳小段一二、一九地
    號土地）土石，共計盜挖約八三八○立方公尺（面積為一六
    七六平方公尺，深度約五公尺，詳如附表編號三所示），經
    牛埔子農場管理技術員甲○○，於九十三年一月廿六日上午
    巡查時發現，報警處理。
三、案經丙○○及南靖糖廠訴由嘉義縣警察局中埔分局（下稱中
    埔分局）報請臺灣嘉義地方法院檢察署檢察官偵查起訴。
    理  由
甲、有罪部分：
一、訊據被告子○○、己○○、乙○○及丁○○均否認有前揭犯
    行；另訊據被告壬○○、辛○○、戊○○、庚○○、癸○○
    等人供承，受僱於乙○○，分別操作挖土機或駕駛大貨車，
    在前揭丙○○土地內挖取土石，並在該等土地內搬運，嗣遭
    警方查獲等情；(一)被告子○○並供承其為告訴人丙○○追討
    遭他人占用土地，而與丙○○簽訂前揭協議書，由丙○○將
    前揭所有土地無償提供其使用，且己○○所設百藝企業社之
    辦公室地址，係在前揭子○○住處等情，然辯稱：我於九十
    二年六月一日，將前揭四六地號土地，租予己○○，又於同
    日將前揭四六、六四及六四之五地號土地，租予乙○○後，
    我就未到前揭丙○○土地，起訴事實與我無關云云。(二)被告
    己○○供承其於九十二年六月一日，申請設立辦公室地址，
    位於前揭子○○住處百藝企業社，並自九十二年六月間起，
    在前揭四六地號土地，搭建百藝企業社鐵皮屋，設置土石堆
    置場等情，然辯稱：我是堆置土石，並未盜採，至百藝企業
    社與丙○○同名，應屬巧合，剛開始我有與子○○共同經營
    土石堆置意思，但後來未共同經營，又我於九十三年元旦將
    前揭四六地號土地，轉租給丁○○云云。(三)被告乙○○供承
    ，其自九十二年六月間起，使用前揭丙○○土地（含前揭四
    六、六四及六四之五地號土地），並於九十二年十二月間，
    陸續僱用同案被告壬○○及辛○○操作挖土機，及僱用同案
    被告庚○○、戊○○及癸○○，駕駛大貨車，在前揭丙○○
    土地內挖取土石及搬運土石，嗣於九十二年十二月廿三日下
    午五時許，在前揭丙○○土地上，經警查獲其與丁○○分持
    其所有無線電手機各一支，在現場指揮壬○○、辛○○及戊○○、庚○○、癸○○，各自操作挖土機挖取土石，或駕駛
    大貨車搬運土石，並扣有前揭無線電手機二支等情，然辯稱
    ：我於九十二年六月一日，向子○○分租前揭丙○○土地，
    種植鳳梨，並未盜採土石，我僱用壬○○、辛○○及戊○○
    、庚○○、癸○○，是為種植鳳梨而整地，未將土石載運出
    去，又我於九十三年元旦，將前揭丙○○土地轉租給丁○○
    云云。(四)被告丁○○供承，其自九十二年十月間起，受僱於
    乙○○，依乙○○指示，負責前揭丙○○土地現場管理，嗣
    經警在前揭丙○○土地現場，查獲挖取土石或搬運土石，並
    扣得前揭無線電手機二支等情，然辯稱：伊未盜採土石，又
    於九十三年元旦，分別向己○○及乙○○，承租前揭丙○○
    土地，是為種植農作云云。(五)至被告壬○○、辛○○、戊○○、庚○○、癸○○等，則否認有上述竊盜不法犯意，且辯
    稱渠等，僅是受僱前往整地，期間僅係一日或數日，亦未載
    運土石出去云云，其中被告癸○○，並辯稱：我當時見警察
    出現，一時害怕，方才逃跑，非有不法犯意云云。惟查：
  (一)丙○○前揭土地及第十七、廿耕區，確有遭盜採土石情事：
    (1)附表編一部分，即前揭第二十耕區遭人盜採三處土石（分
    別為長十八公尺乘寬十二公尺乘深八公尺共一七二八立方公
    尺、長二十四公尺乘寬十八‧六公尺乘深九‧一公尺共四○
    六二‧二四立方公尺、長十五‧八公尺乘寬十三‧五公尺乘
    深四‧五公尺共九五九‧八五立方公尺）之事實，業據證人
    甲○○與證人即牛埔子農場管理員黃宗焜，於警偵訊及原審
    證述甚詳（詳警卷四七至五十、五二至五三頁，偵查卷五八
    至六○頁，原審卷一五九至一六七頁），並有該耕區遭盜採
    土石後照片三十九張（詳警卷九七至一○二、一三二至一三
    八頁）、土地登記簿謄本四張（詳偵查卷三六至三九頁）及
    南靖糖廠九十三年五月十日靖砂原(一)字第0000-0000002號函
    附第廿耕區區域標示位置圖與地籍圖在卷（詳偵查卷一四八
    至一五○、一五四、一五五頁）。(2)附表編號二部分，即前
    揭丙○○土地遭人盜採五處土石事實，業據證人即告訴人丙○○於警偵訊時及原審證述無訛（詳警卷四五至四六頁，偵
    查卷三一至三二頁，嘉義市調查站卷五至八頁，原審卷一五
    三至一五九頁），並有丙○○檢舉函與地籍圖謄本（詳警卷
    六九至八十頁）、中埔分局制作現場土石圖一張、九十二年
    十二月廿三日現場查獲機具位置圖一張、現場水塘位置及測
    量圖（詳警卷一一三至一一四、一四一頁）、丙○○提供其
    於九十二年六月間，拍攝土地現場照片廿二張（詳警卷一二
    六至一三一頁、偵查卷五一至五三頁）及嘉義市調查站提出
    挖掘土石照片八張在卷可憑（詳調查站卷卅至卅三頁）。(3)
    附表編號三部分，即前揭第十七耕區遭人盜採土石事實，業
    據證人甲○○於警偵訊及原審證述甚詳（詳警卷五一至五三
    頁，偵查卷五八至六十頁，原審卷一五九至一六三頁），並
    有該耕區遭盜採土石後照片計十四張（詳警卷一○六至一○
    七、一三九至一四○頁）、該耕區土地登記簿謄本四張（詳
    偵查卷三六至三九頁）、前揭第0000-0000002號函附第十七
    耕區區域標示位置圖及地籍圖在卷可憑（詳偵卷一四八至一
    四九、一五一至一五三頁）；且經原審於九十四年三月廿四
    日上午，會同檢察官、丙○○、甲○○、被告等人及嘉義縣
    竹崎地政事務所人員，勘驗前揭丙○○土地及第十七、二十
    耕區遭盜採土石現場，發現該等地點，確有遭前揭盜採情事
    ，有勘驗筆錄及勘驗照片廿九張在卷可佐（詳原審卷一一三
    至一二五頁）。是上揭丙○○土地及第十七、二十耕區，有
    遭盜採土石情形，應屬實情。
  (二)次查，前揭警方前往上揭丙○○土地查獲事實，業據被告乙○○及丁○○於警偵訊時及原審承認無誤，並經證人即中埔
    分局刑事組組長楊水彥、偵查小隊長呂芳宇及偵查員王輝松
    於原審供明在卷（詳偵查卷一六八至一七○頁）並提出附卷
    報告（詳偵查卷一六二至一六五頁）、扣押書與責付保管書
    （詳警卷八六至九十頁）、查獲照片卅八張（詳警卷一二三
    至一二五、一四二至一五六頁，他字卷三一至四一頁）、前
    揭現場土石圖一張、前揭現場查獲機具位置圖一張及前揭現
    場水塘位置及測量圖在卷可參（詳警卷一一三至一一四、一
    四一頁），並有無線電手機二支扣案可憑，亦堪採認。
  (三)又臺灣嘉義地方法院檢察署檢察官，於九十四年四月一日上
    午，會同嘉義縣竹崎地政事務所人員，勘驗前揭丙○○土地
    及第十七耕區遭盜採土石現場，測量結果為：(1)前揭丙○○
    土地遭盜採土石計有五處（面積各為三○四五、七五九○、
    二九三○、二一八三及七三七三平方公尺，即該地政事務所
    九十三年七月十二日嘉竹地二字第0930003941號函附土地複
    丈成果表及土地測量成果圖所示B、C、I、J及K-部分）。(2)
    第十七耕區共計遭盜挖面積為一六七六平方公尺（即前揭土
    地複丈成果表及土地測量成果圖所示Ａ部分）等情，有前揭
    第09 30003941號函附土地複丈成果表及土地測量成果圖在
    卷可憑（詳偵卷一七四至一七八頁），堪信為真。
  (四)系爭土地確遭盜取土石，經檢察官勘驗屬實：
    又檢察官於九十四年四月一日勘驗後，發現：「(二)先查看警
    卷第一一四頁現場圖，至側門右側盜挖地點，現場有部分土
    地種植鳳梨，植株尚小，且有部分看來已枯萎死亡，照護植
    株情形，並非完善，地勢明顯較側門入口處甚低，又警卷一
    四五頁上方照片所示裸露大石，已有土掩埋約五分之四，現
    場測量農場所建鐵絲圍籬，鐵絲圍網距崩落地面約六‧五公
    尺，甲○○表示該鐵絲網，為九十二年十二月廿六日所建，
    鳳梨經現場點算約一千株，完全枯萎死亡廿六株，現場數顆
    大石上均有泥土及小石覆蓋，有部分鳳梨遭蔓生植物覆蓋。
    (三)勘驗警卷一一四頁圖8R-903大貨車停放位置地點，該處明
    顯有挖掘，現場土石極為鬆軟，行走於上鞋子均會陷入土中
    。(六)貨櫃屋即鐵皮屋南側及東側，有數堆土石，沿水泥道路
    分布，土石堆內有已枯萎竹頭及竹根。(七)鐵皮屋東側水泥道
    路旁香蕉田，地面高度顯然較水泥道路末端泥土路為高，相
    差一‧五公尺。(八)警卷一一三頁第二堆土石堆置場，有部分
    石塊切面整齊，甲○○表示與東側農場所使用砌石相似。(九)
    由水塘行至東側農場途間，水泥地面均有甚多砂土在路面上
    ，但轉入農場盜挖地點後，原有通往他處水泥路面，即無砂
    土覆蓋現象，差別甚大，進入東側農場甫進入時，竹子均斷
    裂傾倒於地，東側農場盜挖地點，明顯有遭盜挖土石痕跡，
    且與相鄰地落差甚大，二旁均為竹林，現場詢問丙○○其土
    地有無種竹子，答稱沒有。(十)甲○○表示農場種植為烏腳綠
    竹可供採竹筍用，西側種植桉樹，可供作紙漿之用等情，有
    勘驗筆錄、勘驗照片七八張及拍攝位置圖在卷可證（詳偵查
    卷二四至二六、四七、一○五之一頁），足可採認。
  (五)(1)上揭丙○○土地現場即前揭鐵皮屋旁土石，堆置有方型石
    塊（砌石）、竹節（根）及黑色塑膠布等物，顯係來自第十
    七耕區等情，有前揭檢察官勘驗筆錄(六)、(八)至(十)勘驗結果、
    中埔分局於九十二年十二月廿三日、九十三年一月廿九日與
    九十三年二月四日搜證照片三十張及該分局製作百藝砂石堆
    置場與被盜採砂石地點採證比對相片十七張在卷可憑（詳警
    卷一四二至一五六頁，偵查卷九五至一○四頁）；又前揭丙○○土地現場即前揭鐵皮屋旁土石，堆置方型石塊（砌石）
    亦與第二十耕區，設置用以保持水土砌石設施相同等情，亦
    經原審上揭勘驗時查明，有原審上揭勘驗照片五張在卷可佐
    （詳原審卷一二一頁下方、一二一頁背面及一二四頁）。(2)
    另嘉義縣政府工務局人員，於九十二年十二月廿五日，會同
    中埔分局員警及經濟部水利署第五河川局人員，勘查前揭遭
    盜採現場結果顯示：第廿耕區遭盜採部分，並無車痕至相鄰
    台十八線道，反有通往上揭鐵皮屋所在百藝企業社前實際搬
    運車痕（部分車痕已被掩滅），並以倒樹及大石頭擋路等情
    ，有嘉義縣政府九十三年一月十三日府工水字0930012119號
    函附會勘記錄及現場照片四張、九十三年六月二日府工水字
    第0930069844號函附九十三年十二月廿五日勘查光碟在卷可
    憑（詳警卷一○九至一一二頁、偵查卷一五八至一六○頁）
    ，亦經原審於前揭勘驗時查明無訛，有原審前揭勘驗照片二
    張在卷足憑（詳原審卷一二四頁背面）。(3)再第十七耕區與
    前揭丙○○土地間通道情形、該耕區所種植竹林及該耕區遭
    盜採土石狀況等情，業見上揭檢察官勘驗筆錄(九)勘驗結果，
    並經原審勘驗時查明無訛，且另發現第十七耕區仍存有砂石
    車及挖土機經過車痕及土路，該土路係通往前揭丙○○土地
    唯一通道，土路已蔓草叢生，案發後該通道旁竹草遭人剷倒
    ，企圖掩飾車痕及土路，逃避查緝等情，亦有原審勘驗照片
    六張在卷可查（詳原審卷一一八至一一九頁）；足信為真。
  (六)乙○○在丙○○土地上栽植鳳梨，係為掩護其等盜採土石：
    又前揭丙○○土地所種植鳳梨苗（即前揭竹崎地政事務所土
    地複丈成果表及土地測量成果圖所示J-部分），植株尚小，
    部分枯萎死亡，部分遭蔓生植物覆蓋，照護情形非完善等情
    形，業見前揭檢察官勘驗筆錄(二)勘驗結果，並經原審勘驗時
    查明，該等鳳梨苗，當非悉心栽植情形無誤，有原審前揭勘
    驗照片二張在卷可查（詳原審卷一二三頁下方、該頁背面上
    方）。是該等鳳梨苗栽植情形，與一般正常種植者有異，且
    該等鳳梨栽植，被告乙○○於偵查中亦承認其非務農，對於
    鳳梨收益、產期及品種等，不知且亦不瞭解等語（詳偵查卷
    七五頁）。則被告乙○○對於種植鳳梨農事，既毫無熟悉，
    竟大費成本，僱請諸多車輛及人員進行整地，顯與常理相違
    。參諸被告乙○○指示，同案被告壬○○、辛○○操作挖土
    機，及指示同案被告戊○○、庚○○、癸○○駕駛大貨車，
    在前揭丙○○土地內，挖取土石或搬運土石，應非為種植作
    物而整地。故認被告乙○○，在前揭丙○○土地栽植鳳梨，
    乃為掩護渠等盜採土石犯行。因此，被告乙○○所辯，顯為
    卸責之詞，難予採信。
  (七)子○○、己○○、乙○○間所訂轉租契約，係屬合謀虛偽：
    (1)被告子○○自九十二年二月間起，即占有管領前揭丙○○
    土地，已如前述。且於偵查中供承：己○○在我住處一樓申
    設百藝企業社，我與他合夥經營土石生意，前揭鐵皮屋是我
    們一同設置，我曾買一些黑砂，堆置在前揭丙○○土地等語
    （詳偵查卷六八至七一頁）。而被告己○○於原審以證人身
    分供稱：九十二年六、七月間，百藝企業社申請完畢，始搭
    建前揭鐵皮屋等語（詳原審卷二九六頁）。顯見百藝企業社
    申設後，亦即九十二年六月後，被告子○○對前揭鐵皮屋及
    旁邊土石堆置場，仍有管領情事，故被告子○○辯稱：我於
    九十二年六月一日，將上揭四六地號土地，租予己○○後，
    就未到該處土地云云，顯係卸責之詞，委無足採。(2)又被告
    子○○於原偵審時供稱：我將前揭四六地號土地，租予己○○，並沒有收租金，契約係在嘉義縣中埔鄉後庄村，某會計
    師事務所寫的，我另將前揭丙○○土地租予乙○○，是一次
    收一年二萬四千元租金云云（詳偵查卷六九頁，原審卷二九
    五頁）。被告子○○於原審以證人身分供稱：我將前揭四六
    地號土地，租給己○○，未收租金，我另將前揭丙○○土地
    租給乙○○，是一次收足二萬四千元租金云云（詳原審卷二
    二八頁）。而被告己○○於偵查中供稱：我與子○○，係國
    小同學，我向他租前揭四六地號土地，每月租金約二、三千
    元，我簽約時即一次付清半年租金云云（詳偵查卷七二頁）
    。被告己○○復於原審以證人身分供稱：我向子○○租用，
    前揭四六地號土地，每月租金約三、四千元，我已一次付半
    年租金云云（詳原審卷二三三至二三五頁）。被告乙○○於
    偵查中供承：我向子○○租用，前揭丙○○土地，租金一年
    二萬四千元，我於簽約時已一次付清，現金七萬二千元云云
    （詳偵查卷七三頁）。另被告乙○○於原審以證人身分亦供
    稱：我所使用丙○○土地，是向子○○租的，租金一年二萬
    元云云（詳原審卷二二九至二三二頁）。是被告子○○、己○○及乙○○三人，關於渠等間，前揭契約，有無給付租金
    或租金數額等關鍵問題，所述竟然互異，且矛盾不一，堪信
    被告子○○與己○○及乙○○間，所訂前揭轉租契約，應屬
    合謀虛偽，係為圖遮掩渠等前揭犯行無訛。(3)另徵諸被告子
    ○○與丙○○所定前揭協議書，並無被告子○○，得將前揭
    丙○○土地轉租予他人約定，且有「乙方（指子○○）在借
    用丙○○土地期間，不得興造建物或其他或其他地上物」約
    定，有協議書在卷可憑（詳警卷六六頁）。惟被告子○○，
    竟與被告己○○共同搭建鐵皮屋，又轉租土地予乙○○，此
    舉顯與約定不符。是被告子○○，對於前揭丙○○土地，顯
    仍有占有管領之事實。
  (八)己○○、乙○○及丁○○間所訂租約，係案發後通謀行為：
    被告己○○供承，其自九十二年六月間起，即占有管領前揭
    四六地號土地，而被告乙○○亦供承，自九十二年六月間起
    ，即占有管領前揭丙○○土地，被告丁○○供承，其自九十
    二年十月間起，即有占有管領前揭丙○○土地等情。(1)而被
    告己○○於偵查中供稱：我將前揭四六地號土地，租予丁○○，每月租金四千元，九十三年元旦，簽約那天就收二個月
    租金及一萬元押金云云（詳偵查卷七三頁）。被告己○○復
    於原審以證人身分供稱：我於九十三年元旦，將百藝企業社
    鐵皮屋與堆置場，轉租予丁○○，每個月租金約三、四千元
    ，約收一、二個月，丁○○有給我一萬元押金，是在我家向
    丁○○收的云云（詳原審卷二三三至二三五頁）。被告乙○○於原審以證人身分供稱：九十二年底，警察去取締後，我
    把前揭丙○○土地轉租予丁○○，一年租金二萬多元，按年
    收錢，沒有押金云云（詳原審卷二三一至二三二頁）。被告
    丁○○於偵查中供稱：我向己○○租得前揭四六地號土地，
    每月租金四千元，按月給付，於九十三年元旦，簽約那天我
    有給己○○一萬元訂金云云（詳偵查卷七七頁）。被告丁○○於原審以證人身分供稱：前揭警察取締後，我向己○○租
    用前揭四六地號土地，每月租金一萬元，按月給付，繳了一
    、二個月；另我也向乙○○租用，前揭丙○○土地，租金按
    月給付，每月大約五千元，我約付一個月，沒有押金，我不
    知向己○○及乙○○租用土地面積云云（詳原審卷二三五至
    二三七頁）。是被告己○○及、乙○○及丁○○，關於渠等
    間，前揭契約租金數額、給付租金時期或有無押金或訂金等
    重要問題，所述不一，互相矛盾，堪信被告己○○、乙○○
    及丁○○各別間所簽前揭租用契約，應屬事發後，企圖掩飾
    犯行通謀行為，不能採信。參以被告丁○○，於九十二年十
    月間，始受僱於被告乙○○，至前揭丙○○土地工作，且被
    告乙○○，於九十二年十二月廿三日警察查獲當日，仍向警
    方表示栽植鳳梨意思，而丁○○於該次遭查獲日，亦未表示
    ，承租前揭丙○○土地意思，有渠等警訊筆錄在卷可憑（詳
    警卷九、十五至十六頁）。又被告丁○○於偵查中供稱：我
    未種過鳳梨，我不知道鳳梨收成效益，我亦不知道鳳梨生長
    期間云云（詳偵查卷七七頁）。衡情，警方既於九十二年十
    二月廿三日，前往前揭丙○○土地查緝，常人為免惹事，閃
    避該處土地事宜，已惟恐不及，豈有反承租該等土地，種植
    自己不熟悉作物，而引事上身之理！故被告丁○○供稱，其
    於九十三年元旦，分向己○○及乙○○承租前揭丙○○土地
    云云，顯係被告己○○及乙○○為脫罪，而故意與丁○○通
    謀虛偽所為。堪認前揭警察查緝後，被告己○○、乙○○及
    丁○○，對前揭丙○○土地，仍有占有管領之事實。(2)再者
    ，被告己○○申設百藝企業社，未經丙○○同意，即逕以丙○○名義為商號名稱，己○○辯稱，使用丙○○名義，係屬
    巧合云云，顯係虛妄。且上揭企業社申設地址，係被告子○○住處，但被告子○○與己○○，卻在丙○○所有前揭四六
    地號土地設置鐵皮屋，立有百藝企業社牌示，顯欲以此，掩
    護其等盜採土石行為，彰彰甚明。
  (九)末按採證認事，係屬事實審法院職權，法院憑以認定事實證
    據，不以直接證據為限，即綜合各種直接、間接證據，本於
    推理作用，作為其認定犯罪事實基礎，如不違背經驗法則與
    論理法則，亦非法所不許（最高法院九十三年台非字七三號
    判決參照）。查本件上揭丙○○土地，既在被告子○○、己○○、乙○○及丁○○占有管領中，而前揭丙○○土地、第
    十七與二十耕區土地，又確有遭受盜採土石，且第十七與二
    十耕區土地遭盜採地點，亦有車輛車痕通往前揭丙○○土地
    。又前揭百藝企業社鐵皮屋旁，堆置場土石內，發現有第十
    七與廿耕區土地上砌石、竹節（竹根）及黑色塑膠布等物，
    凡此種種，足認被告子○○、己○○、乙○○及丁○○四人
    ，確有前揭連續竊盜土石事實。是被告子○○、己○○、乙○○及丁○○所辯各詞，均無足採。綜上各情，被告子○○
    、己○○、乙○○及丁○○等人，堪認有本件盜採土石行為
    。被告子○○、己○○、乙○○及丁○○渠等，共同竊盜犯
    行，事證明確，均堪認定。
  (十)被告壬○○、辛○○及戊○○、庚○○、癸○○部分：
  (1)依前所述，被告壬○○、辛○○及戊○○、庚○○、癸○○
    ，對於渠等分別受僱駕駛挖土機或駕駛大貨車，挖取土石或
    載運土石行為，亦均供承不諱。然渠等辯稱，不知被告子○○、己○○、乙○○及丁○○等人，於上揭土地上，係從事
    盜取土石行為，渠等僅受僱前往整地，以便種植鳳梨云云。
    惟查：被告壬○○、辛○○及被告戊○○、庚○○、癸○○
    五人，分別從事挖土機，或駕駛砂石車多年，前揭土地並無
    核准採取土石證明，被告五人，應知其採土石，係屬非法。
    則渠等對被告子○○、己○○、乙○○及丁○○等人從事不
    法盜採土石行為，自難謂為不知。是本件依現場開挖及堆置
    土石情形，顯非整地可辯。
  (2)再觀諸本件系爭土地現場，緊鄰八掌溪（僅標示代碼Ｉ區域
    位在河川區域線內，然據經濟部水利署九十三年八月廿三日
    水五管字第0930200-6560號函認定無立即危險），依現時一
    般業者認知，應能查覺不法；故被告壬○○、辛○○、戊○○、庚○○、癸○○等人，與被告子○○等四人，應有犯意
    聯絡，而為採取土石。其中被告癸○○於警察到場時，竟不
    顧危險，而跳下深達三公尺溪谷逃逸；另被告壬○○，並曾
    因違反水土保持法及竊盜罪，經法院判處有期徒刑在案，有
    台灣高等法院被告全國前案紀錄表在卷可憑，益證被告癸○○認知在系爭土地上載運土石係不法行為。
  (3)至被告壬○○、辛○○、戊○○、庚○○、癸○○等人辯稱
    ，渠等整地，係要種鳳梨云云。果係如此，前揭土地實不須
    挖深六‧五公尺坑洞。是被告壬○○、辛○○及戊○○、庚○○、癸○○等人所辯，均不足採。綜上所述，被告渠等五
    人竊取土石犯行，事證明確，亦堪認定。
二、論罪部分：
  (一)查被告子○○、己○○、乙○○等人，先竊取第廿耕區土石
    後，再行僱用被告壬○○、辛○○、戊○○、庚○○、癸○○等人，竊盜前揭附表編號二所示丙○○土地土石及附表編
    號三所示土石，另被告丁○○自九十二年十月起，始參與犯
    罪，渠等並進而竊盜第十七耕區土石，已如前述。核被告子
    ○○、己○○、乙○○、丁○○及壬○○、辛○○、戊○○
    、庚○○、癸○○等九人所為，均係犯刑法第三百二十條第
    一項普通竊盜罪。又被告子○○、己○○、乙○○等人間，
    就竊盜第廿耕區土石犯行實施；被告子○○、己○○、乙○○、丁○○、壬○○、辛○○、戊○○、庚○○、癸○○間
    ，就竊盜前揭丙○○土地及第十七耕區土石犯行實施；各有
    犯意聯絡及行為分擔，皆為共同正犯。又被告子○○、己○○、乙○○及丁○○上揭先後多次竊盜犯行，皆時間緊接，
    所犯係犯罪構成要件相同罪名，顯係基於概括犯意反覆為之
    ，均為連續犯，應依刑法第五十六條規定，各論以一罪，並
    加重其刑。
  (二)又按刑法上稱持有者，須基於支配意思，並在事實上對物有
    支配關係，始克相當，在概念上較民法所定占有，更具實現
    性。盜採承租土地砂石，應成立刑法上竊盜罪（最高法院八
    十八年台非字三○三號判決參照）。復按刑事訴訟法第三百
    條所定，得就起訴犯罪事實，變更檢察官所引應適用法條，
    係指法院於不妨害事實同一範圍，得自由認定事實適用法律
    而言；而事實是否同一，應視檢察官請求確定其具有侵害性
    基本社會事實，是否同一，並以犯罪構成要件，有無罪質上
    共通性為具體判斷標準；又檢察官對被告以竊盜罪提起公訴
    ，而原判決變更檢察官起訴法條，改判論處業務上侵占罪刑
    ，核其變更法條前後兩罪侵害財產法益、侵害時地及被害主
    體，均無差異，且其具有意圖為自己不法之所有主觀犯意，
    及侵害他人之物為犯罪客體構成要件，並有罪質上共通性，
    尚未逾越檢察官請求確定，具有侵害性基本社會事實同一性
    範圍（最高法院八十八年台上三五○號判決參照）。本件被
    告子○○、己○○、乙○○及丁○○，因子○○向丙○○借
    得前揭丙○○土地，而占有管領該等土地本身，然丙○○借
    出土地之目的僅係由子○○代為追回遭他人佔用部分，故子
    ○○、己○○、乙○○及丁○○，對前揭丙○○土地內含土
    石，並無持有支配關係，當非侵占罪規範範疇。故被告子○○、己○○、乙○○、丁○○、壬○○、辛○○、戊○○、
    庚○○、癸○○九人，就盜挖前揭丙○○土地土石部分所為
    ，係犯刑法第三百二十條第一項普通竊盜罪。公訴意旨認，
    被告子○○、己○○、乙○○、丁○○、壬○○、辛○○、
    戊○○、庚○○、癸○○等人，就前揭丙○○土地土石遭盜
    挖部分，係犯刑法第三百三十五條第一項侵占罪云云，即有
    未洽，然公訴人該部分起訴社會事實同一，其此部分起訴法
    條，應予變更。另按刑法分則或刑法特別法規定結夥二人或
    三人以上之犯罪，應以在場共同實施或在場參與分擔實施犯
    罪之人為限，不包括同謀共同正犯在內（最高法院七十六年
    台上字第七二一○號判例、八十九年台非字第九二號判決參
    照），本件就竊盜第二十耕區土石犯行實施，查無被告子○○、己○○、乙○○間，存有在場參與分擔實施犯罪之人數
    為三人以上情形；就竊盜第十七耕區土石犯罪實施，亦查無
    被告子○○、己○○、乙○○、丁○○、壬○○、辛○○、
    戊○○、庚○○、癸○○等人，存有在場參與分擔實施犯罪
    之人數為三人以上情形，公訴人認被告子○○、己○○、乙○○、丁○○、壬○○、辛○○、戊○○、庚○○、癸○○
    等人，關於該部分係犯刑法第三百二十一條第一項第四款結
    夥三人加重竊盜罪云云，尚有未洽。然因其起訴基本社會事
    實同一，本院自得審理，並變更檢察官起訴法條。
  (三)又被告丁○○因竊盜案件，前經台灣高雄地方法院，以八十
    九年訴字第二五四六號，判處有期徒刑一年確定，並於九十
    一年二月十五日執行完畢。另被告壬○○亦曾因竊盜等案件
    ，經台灣高雄地方法院，以八十九年易字第七號判處有期徒
    刑八月確定，於九十一年一月廿八日執行完畢，有台灣高等
    法院被告全國前案紀錄表在卷可參，被告丁○○、壬○○二
    人，於五年內，各再犯本件有期徒刑以上之罪，均為累犯，
    應依刑法第四十七條規定，各遞加其刑。
三、撤銷改判部分：
    （即被告壬○○、辛○○、戊○○、庚○○、癸○○部分）
  (一)關於被告壬○○、辛○○、戊○○、庚○○、癸○○等五人
    ，犯罪尚屬不能證明，因予五人均為無罪諭知，固非無見。
    惟查，本件被告壬○○、辛○○、戊○○、庚○○、癸○○
    五人，分別從事駕駛挖土機及砂石車多年，對系爭土地未經
    取得採取土石證明，應能知悉，竟仍受僱於被告子○○、己○○、乙○○、丁○○等人，而共同盜採土石，已如前述，
    原判決竟認被告壬○○、辛○○、戊○○、庚○○、癸○○
    五人，對本件盜採土石犯行，均不知情，顯有未洽。檢察官
    上訴意旨，指摘及此，為有理由，自應由本院將原判決關於
    被告壬○○、辛○○、戊○○、庚○○、癸○○等人部分，
    均撤銷改判。
  (二)爰審酌被告壬○○、辛○○、戊○○、庚○○、癸○○等五
    人，有多年駕駛挖土機及駕駛砂石車經驗，竟受僱於被告子
    ○○、己○○、乙○○、丁○○，而盜採他人土石，嚴重影
    響生態環境，並可能肇致不可測災害，兼審酌渠等品行、手
    段、生活狀況、智識程度、所生危害、所得利益，及渠等五
    人於本件竊盜犯行，僅居於受僱人次要地位，另被告壬○○
    曾有違反水土保持法犯行，經判處罪刑確定，暨渠等五人犯
    後態度等一切情狀，對被告壬○○量處有期徒刑七月，對被
    告辛○○、戊○○、庚○○、癸○○等四人，各量處有期徒
    刑三月，其中被告辛○○、戊○○、庚○○、癸○○所處徒
    刑，併均諭知如易科罰金，均以三百元折算一日。又扣案無
    線電手機二支，為同案被告乙○○所有，供竊盜所用，業據
    其於偵查中供明（詳偵查卷八十頁），爰依刑法第三十八條
    第一項第二款及第三項規定，宣告沒收。
四、上訴駁回部分：
    （即被告子○○、己○○、乙○○、丁○○部分）
  (一)原判決關於被告子○○、己○○、乙○○、丁○○部分，以
    被告等人罪證明確，因予適用刑法第二十八條、第五十六條
    、第三百二十條條第一項、第四十七條、第三十八條第一項
    第二款，罰金罰鍰提高標準條例第一條前段規定，併審酌被
    告子○○、己○○、乙○○、丁○○等人，為圖私利，竟以
    設置土石堆置場，及種植鳳梨為掩飾，而盜採他人土石，嚴
    重影響生態環境，並可能肇致不可測災害，嗣於偵審時復飾
    詞卸責，毫無悔意，應予嚴懲，其中被告丁○○，自九十二
    年十月，始參與前揭丙○○土地及第十七耕區土地竊盜部分
    ，兼以審酌渠等品行、手段、生活狀況、智識程度、所生危
    害、所得利益及犯後態度等一切情狀，對被告子○○、己○○、乙○○各量處有期徒刑三年，對被告丁○○量處有期徒
    刑一年六月，以資懲儆。並敘明扣案無線電手機二支，為被
    告乙○○所有，且供本件竊盜所用，已據被告林明顯於偵查
    中供明（詳偵查卷八十頁）依刑法第三十八條第一項第二款
    及第三項規定，併予宣告沒收。
  (二)本院經核，原判決關於被告子○○、己○○、乙○○、丁○○部分，認事用法，均無不當，量刑亦稱妥適。被告上訴意
    旨，仍執陳詞，否認犯行，依前所述，均無理由。另檢察官
    上訴意旨，以被告子○○、己○○、乙○○、丁○○所為，
    併涉犯水土保持法第三十二條第一項罪名，原判決為無罪諭
    知，顯有不當云云。然被告子○○、己○○、乙○○、丁○○等人，並非於「林區內」從事盜取土石行為，自不該當水
    土保持法第三十二條第一項罪名，原判決就此部分，因而為
    被告等人無罪諭知，認事用法，均無不當。檢察官上訴意旨
    ，指原判決關於被告子○○、己○○、乙○○、丁○○亦涉
    有水土保持法第三十二條第一項罪名，上訴意旨，亦無理由
    （詳如後述），應併予駁回。
乙、無罪部分：
    （即被告子○○、己○○、乙○○、丁○○違反水土保持法
    第三十二條罪嫌部分）
  (一)按在公有或私人山坡地或國、公有林區或他人私有「林區內
    」未經同意擅自墾殖、占用或從事第八條第一項第二至五款
    開發、經營或使用，致生水土流失或毀損水土保持之處理與
    維護設施者，處六個月以上五年以下有期徒刑，得併科新台
    幣六十萬元以下罰金。又按山坡地：係指國有林事業區、試
    驗用林地、保安林地，及經中央或直轄市主管機關參照自然
    形勢、行政區域或保育、利用之需要，就合於下列情形之一
    者劃定範圍，報請行政院核定公告公私有土地：(一)標高在一
    百公尺以上者。(二)標高未滿一百公尺，而其平均坡度在百分
    之五以上者；水土保持法第三十二條第一項本文及第三條第
    三款，分別定有明文。
  (二)經查，本件第十七耕區土地（即前揭轆子腳小段十二、十九
    地號土地）使用區分，屬於特定專用區，使用地類別為農牧
    用地，非屬山坡地範圍及「林區」情形，有嘉義縣政府九十
    三年九月七日府農保字第0930106459號函在卷足憑（詳偵查
    卷二○九頁）。又該第二十耕區土地（即前揭轆子腳小段六
    十、六三地號土地）使用區分及使用地類別，與第十七耕區
    土地相同，亦非屬山坡地範圍及「林區」情形，亦有土地登
    記謄本在卷可佐（詳偵查卷三六至三七頁）。是本件系爭第
    十七、二十耕區，依卷存證據資料，既非屬於山坡地或林區
    。則公訴人認被告子○○、己○○、乙○○、丁○○四人，
    關於第十七、二十耕區部分犯行，併涉犯水土保持法第三十
    二條第一項罪嫌（即起訴事實所載，又因第十七、二十耕區
    採取土石行為，致使台糖公司該二處林區土地，發生崩塌及
    土石流失，而生水土流失情事，且有毀損第十七耕區林區砌
    石等水土保持維護設施部分），即有未洽。
  (三)然因公訴人認該部分，與被告子○○、己○○、乙○○及丁○○前揭有罪部分，有想像競合犯，裁判上一罪關係，爰不
    另為無罪諭知，附此敘明。
  (四)至檢察官上訴意旨以，水土保持法就林區，未如山坡地有特
    別定義，且水土保持法，對地目為林土地，另稱為林地。依
    此觀之，依水土保持法第三十二條規定，其所指林區，自不
    以地目係林為限。如屬水土保持法土地，而有「廣泛植林」
    事實，亦屬於林區云云。查，水土保持法第三十二條第一項
    ，係屬特別刑法規定，該條項罪名構成要件，既已明定，須
    「於林區內」，未經同意擅自占用或開發、經營或使用，致
    生水土流失或毀損水土保持之處理與維護設施，始該當之。
    依罪刑法定原則，其行為客體，自不得任意擴張解釋。本件
    系爭土地既非屬林區，已據嘉義縣政府於九十三年九月七日
    以府農保字第0930106459號函復在卷。則本件被告子○○、
    己○○、乙○○、丁○○等人所為，即不符水土保持法第三
    十二條第一項於林區內規定要件，自不得對渠等律以該條項
    罪名，併此敘明。
據上論斷，應依刑事訴訟法第三百六十九條第一項前段、第三百
六十八條、第三百六十四條、第三百條、第二百九十九條第一項
前段，刑法第二十八條、第五十六條、第三百二十條第一項、第
四十七條、第三十八條第一項第二款、第四十一條第一項，罰金
罰鍰提高標準條例第一條前段、第二條，判決如主文。
本案經檢察官楊治宇到庭執行職務。
中    華    民    國    95    年    1    月     19    日
                  刑事第六庭    審判長法  官  蔡崇義
                                      法  官  吳永宋
                                      法  官  董武全
以上正本證明與原本無異。
檢察官如不服本判決，應於收受本判決後十日內向本院提出上訴
書。其未敘述上訴理由者並得於提起上訴後十日內向本院補提理
由書。
被告不得上訴。
                                      書記官  許美惠
中    華    民    國    95    年    1    月     19    日
附錄法條：
刑法第三百二十條第一項：
意圖為自己或第三人不法之所有，而竊取他人之動產者，為竊盜
罪，處五年以下有期徒刑、拘役或五百元以下罰金。
 附表：盜取土石一覽表。
┌──┬──────┬────────┬────────┬───────┐
│編號│盜取土石時間│  盜取土石地點  │  盜取土石數量  │  備      註  │
├──┼──────┼────────┼────────┼───────┤
│一  │九十二年六至│嘉義縣番路鄉轆子│共有三處，分別為│一、本筆土地為│
│    │八月間。    │腳段轆子腳小段六│長十八公尺乘寬│台灣糖業股份有│
│    │            │０、六三地號，即│  十二公尺乘深八│限公司所有之土│
│    │            │牛埔子農場第二十│  公尺＝一七二八│地，並歸由該公│
│    │            │耕區。          │  立方公尺。    │司所屬之南靖糖│
│    │            │                │長二四公尺乘寬│廠管理。      │
│    │            │                │  十八．六公尺乘│二、本筆土地之│
│    │            │                │  深九．一公尺＝│土地登記簿謄本│
│    │            │                │  四０六二．二四│、位置圖、地籍│
│    │            │                │  立方公尺。    │圖，請見偵卷第│
│    │            │                │長十五．八公尺│三六、三七、一│
│    │            │                │  乘寬十三．五公│五四、一五五頁│
│    │            │                │  尺乘深四．五公│。            │
│    │            │                │  尺＝九五九．八│三、本筆土地上│
│    │            │                │  五立方公尺。  │種植桉樹成林，│
│    │            │                │合計為六七五０．│為他人私有林區│
│    │            │                │０九立方公尺。  │。            │
│    │            │                │                │四、現場已有土│
│    │            │                │                │地發生崩塌及土│
│    │            │                │                │石流失之水土流│
│    │            │                │                │失情形。      │
├──┼──────┼────────┼────────┼───────┤
│二  │九十二年六至│嘉義縣番路鄉轆子│共有五處，面積各│一、本筆土地均│
│    │十二月間。  │腳段轆子腳小段四│為（Ｂ）三０四五│為丙○○所有。│
│    │            │六、六四、六四之│平方公尺、（Ｃ）│二、本筆土地測│
│    │            │五地號。        │七五九０平方公尺│量成果圖、土地│
│    │            │                │、（Ｉ）二九三０│登記簿謄本，請│
│    │            │                │平方公尺、（Ｊ）│見警卷第六二至│
│    │            │                │二一八三平方公尺│六四、偵卷第一│
│    │            │                │、（Ｋ）七三七三│七五、一七七、│
│    │            │                │平方公尺。深度不│一七八頁。    │
│    │            │                │一，鄰近牛埔子農│三、大貨車司機│
│    │            │                │場第二十耕區處，│戊○○、庚○○│
│    │            │                │最深可達六．五公│、癸○○及挖土│
│    │            │                │尺，其他較淺處，│機司機壬○○、│
│    │            │                │亦約在一至二公尺│辛○○等人係為│
│    │            │                │左右。          │此部分土石之挖│
│    │            │                │                │取及載運。    │
├──┼──────┼────────┼────────┼───────┤
│三  │九十三年一月│嘉義縣番路鄉轆子│盜挖面積為一六七│一、本筆土地為│
│    │間。        │腳段轆子腳小段十│六平方公尺，深度│台灣糖業股份有│
│    │            │二、十九地號，即│約有五公尺。    │限公司所有之土│
│    │            │牛埔子農場第十七│                │地，並歸由該公│
│    │            │耕區。          │                │司所屬之南靖糖│
│    │            │                │                │廠管理。      │
│    │            │                │                │二、本筆土地之│
│    │            │                │                │位置圖、地籍圖│
│    │            │                │                │、土地測量成果│
│    │            │                │                │圖、土地登記簿│
│    │            │                │                │謄本，請見偵卷│
│    │            │                │                │第一五二、一五│
│    │            │                │                │三、一七五、一│
│    │            │                │                │七六、一八五、│
│    │            │                │                │一八六頁。    │
│    │            │                │                │三、本筆土地上│
│    │            │                │                │種植烏腳綠竹成│
│    │            │                │                │林，為他人私有│
│    │            │                │                │林區。        │
│    │            │                │                │四、現場已有土│
│    │            │                │                │地發生崩塌及土│
│    │            │                │                │石流失之水土流│
│    │            │                │                │失情形，且毀損│
│    │            │                │                │砌石等水土保持│
│    │            │                │                │之維護設施。  │
└──┴──────┴────────┴────────┴───────┘


司法院資訊處製作；財團法人民間司法改革基金會備份。
